臺灣高等法院高雄分院刑事判決　　　　　　　　　　　九十三年度上易字第一一號
　　上　訴　人
　　即　被　告　甲○○○
右上訴人因違反著作權法案件，不服臺灣高雄地方法院九十二年度易字第二０四一號
中華民國九十二年十一月二十八日第一審判決（起訴案號：臺灣高雄地方法院檢察署
九十二年度偵緝字第一二一二號），提起上訴，本院判決如左：
      主  文
上訴駁回。
      事  實
一、甲○○○曾因販賣盜版音樂光碟，違反著作權法案件，經台灣高雄地方法院以九
    十一年度簡字第一五○五號判處有期徒刑二月，甲○○○不服上訴後，經該院以
    九十二年簡上字第二十三號駁回其上訴確定，於民國（下同）九十二年六月二十
    七日易科罰金執行完畢（不構成累犯）。詎仍不知悔改，明知如附表所示之影音
    光碟，均係未經如附表所示著作財產權人之同意，擅自重製之侵害附表所示著作
    權人之著作物，竟意圖營利，向不詳姓名者購入附表所示盜版光碟後，於九十二
    年四月二十五日晚間，在高雄縣鳳山市○○路青年夜市旁擺設攤位，除販賣合法
    光碟片外，兼販賣如附表所示非法重製之光碟片，嗣於同日二十一時五十分許，
    警方派員前往查緝，由替代役男陳泓郡向甲○○○表示欲購買「防彈武僧」，孫
    雪珠前往攤位對面紙箱取出一片盜版光碟交付給陳泓郡時，警員王贊庸遂與另一
    執行警察職務之替代役男徐君揚上前取締，於警方在攤位搜索扣押盜版光碟時，
    甲○○○趁機逃逸，經警分別在甲○○○攤位上、放映機旁及攤位後方桌上扣得
    如附表所示之盜版影音光碟片共計二十五片及電影封面目錄一冊，攤位前方紙箱
    內之光碟則於混亂之際遭人取走。
二、案經如附表所列之著作財產權人訴由高雄市政府警察局三民二分局報告台灣高雄
    地方法院檢察署檢察官偵查起訴。
    理  由
一、訊據上訴人即被告甲○○○（下稱被告）對於在右揭時地擺設攤位販賣光碟之事
    實，固坦承不諱，惟矢口否認有販賣盜版光碟之犯行，辯稱：伊攤位所販賣者均
    係合法光碟片，當天有一個人來問，我要求他自己找，他說不要裝了等語後就離
    開，第二個人來也是相同狀況，我覺得奇怪，就有人衝出來質問我販賣盜版光碟
    ，可是我都沒有交東西給對方，如何會有扣案的光碟，其攤位後方桌上物品係一
    位年輕人被警員查獲時沒有帶走所留下來的云云。
二、經查：
  (一)扣案如附表所示影音光碟片，均係未經如附表所示之著作財產權人同意，非法重
    製盜版光碟片之事實，業據告訴代理人江信儀及羅向揮於警訊中指訴綦詳，復有
    財團法人電影及錄影著作保護基金會鑑識報告一份、相關著作權證明文件等資料
    附卷可憑，被告對此亦不爭執，堪信為真實。附表編號一至編號三所示影片之著
    作權雖係美商公司所有，惟依我國著作權法第四條第二款及中華民國與美利堅合
    眾國間通商航海條約、北美事務協調委員會與美國在台協會著作權保護協定之規
    定，該美商哥倫比亞等公司之著作權自應受我國著作權法之保障且得為告訴。
  (二)證人王贊庸（即查獲警員）於檢察官偵查中及原審法院審理時先後證稱：當時是
    告訴代理人先去查看有無盜版片，並問被告有無「防彈武僧」的片，被告說有，
    伊就叫替代役男去買，替代役男也是問有無「防彈武僧」的片，被告說有，並將
    片子賣給替代役男，伊就出面表明警察身分，被告很快就用手要將片子毀損，但
    伊適時阻止，伊要替代役男看好被告後，要找被告放盜版光碟的地方，突然替代
    役男說人跑掉了，伊就在攤位下找到一些碎紙片，拼湊起來後，就是一張被告所
    住大樓的管理費收據，伊調出口卡後認出就是當天在販賣盜版光碟的被告，伊並
    在被告攤位上查到二、三片盜版光碟，其餘的盜版光碟及目錄一本是在被告後方
    小桌子上查到的。被告攤位上有擺設合法片子，但大都是老舊電影片等語（見偵
    查卷第十七頁背面、原審卷第四十頁），並有查獲現場照片六張及管理服務中心
    代收費收據一紙在卷可憑。被告亦坦承該攤位確係伊所擺設及前揭管理費收據確
    係伊所有之事實。
  (三)證人陳泓郡（即替代役男）於本院審理時亦證稱：「（問：是否在案發現場向被
    告購買光碟片？）有的，買防彈武僧」、「（問：是否確定扣案光碟是被告所販
    賣？）是的，在青年夜市向被告買的，是用我的錢一百元買的」、「被告交光碟
    片給我的時候，錢還沒有交付，王贊庸就出面來抓了」、「（被告從何處拿出扣
    案片子？）在被告對面攤位上面拿出來的」、「（問：被告是否離開現場？）因
    為現場只有我們三人，一人搜索，一人看守證物，一人照相，現場很多人，被告
    乘我們不注意的時候就騎機車走了」等語（見本院卷第六十八頁）。證人徐君揚
    （即替代役男）於本院審理時證稱：「（問：你是否到現場買被告的光碟？）有
    的，我是陪陳泓郡過去的」、「（問：是否確定光碟是被告的？）是的」、「（
    問：扣案東西從何處扣到？）從被告對面的攤位箱子裡面扣到的，被告攤位後面
    也有一張桌子，那是由王贊庸負責的，由他扣押到，我負責看守被告，在我看守
    被告時，被告要離開，我告訴她不要離開，但是她還是離開現場」等語（見本院
    卷第七十頁）。證人王贊庸於本院審理時亦證稱：「防彈武僧是從被告對面箱子
    裡扣到的，當我將箱子拿出來的時候，我看箱子裡面有二百多片，這時徐君揚告
    訴我說被告跑了，我去注意被告跑去哪裡，但是找不到被告，我回來的時候，箱
    子已經不見了，後來我從被告攤位旁放影機扣到一片，另外在被告後面桌子扣到
    扣案的東西」等語（見本院卷第七十一頁），均明確指認當天確有向被告購買盜
    版光碟之事實，且被告如非畏罪心虛，何需逃離現場；再者，如在被告攤位後方
    桌上扣得如附表所示光碟係不詳年輕人所有，則其既已為警查獲，則警方豈有不
    一併查扣之理，而該張桌子既在被告後方，顯係在被告管領之下，桌上物品應係
    被告所有無訛。因此被告兼有賣仿冒光碟之情事，應堪認定。
  (四)證人賴蕙文於本院審理時到庭證稱：「桌上東西是何人所有我不清楚」、「（問
    ：警察扣案的東西是否都在被告攤位上查獲的？）我沒有注意到」等語，並無法
    證明扣案東西非被告所有或係他人所有，自不足採為被告有利之認定。
    綜上所述，被告所辯應係飾卸之詞，不足採信，其犯行應堪認定。
三、核被告於行為時所為，係犯修正前著作權法第八十七條第二款、第九十三條第三
    款之明知為侵害著作權之物意圖營利而交付侵害他人之著作權之罪。惟被告行為
    後，著作權法已於九十二年七月九日修正公布，並於同年月十一日生效，被告所
    犯舊著作權法第九十三條第三款，於修正後改列為第九十一條之一第一項，法定
    本刑由原來二年以下有期徒刑，得併科新台幣十萬元以下罰金，提高為三年以下
    有期徒刑、拘役或科或併科新台幣七十五萬元以下罰金，比較新舊法結果，以舊
    法刑度較低，較有利於被告，依刑法第二條第一項但書規定，自應適用舊法對被
    告論罪科刑。被告以同一販賣行為，同時侵害如附表所示不同著作財產權人之著
    作財產權，為想像競合犯，應從一重論以明知為侵害著作權之物意圖營利而交付
    侵害他人著作權之罪一罪。
四、原審因而適用修正前之著作權法第九十三條第三款之規定，審酌被告任意販賣盜
    版光碟，侵害他人著作財產權，且前於九十一年間同因販賣盜版音樂光碟，違反
    著作權法案件經判處有期徒刑二月，有判決在卷可憑，仍不知悔改，復再違犯本
    件犯行，顯見並無悔意及其販賣之盜版光碟數量、犯罪手段與其他一切情狀，量
    處有期徒刑八月，並敘明扣案如附表所示之盜版光碟片合計二十五片及電影封面
    目錄一冊，均係被告所有，且供其犯罪所用之物，依行為時之著作權法，應依刑
    法第三十八條第一項第二款規定併宣告沒收。經核原判決認事用法並無不合，量
    刑亦稱允當，被告上訴意旨仍執前詞，否認犯行，指摘原判決不當，為無理由，
    應予駁回。
據上論結，應依刑事訴訟法第三百六十八條，判決如主文。
本案經檢察官張其主到庭執行職務。
中    華    民    國      九十三      年      三      月     三十一     日
                              臺灣高等法院高雄分院刑事第四庭
                                  審判長法官  蕭權閔
                                        法官  陳吉雄
                                        法官  李嘉興
右正本證明與原本無異。
不得上訴。
                                  法院書記官  劉博文
中    華    民    國      九十三      年      三      月    三十一      日
附本判決論罪法條
修正前著作權法第八十七條第二款
有下列情形之一者，除本法另有規定外，視為侵害著作權或製版權：
二、明知為侵害著作權或製版權之物而散布或意圖散布而陳列或持有或意圖營利而交
    付者。
修正前著作權法第九十三條第三款
有下列情形之一者，處二年以下有期徒刑，得併科新台幣十萬元以下罰金：
三、以第八十七條各款方法之一侵害他人之著作權者。
附表：
┌──┬────────────┬────┬──────────────┐
│編號│ 盜版光碟名稱           │數量：片│著作財產權人                │
├──┼────────────┼────┼──────────────┤
│一  │ 蘭花賊                 │ 一     │美商哥倫比亞影片（股）公司  │
├──┼────────────┼────┼──────────────┤
│二  │ 防彈武僧               │ 二     │美商米高梅影片（股）公司    │
├──┼────────────┼────┼──────────────┤
│三  │ 地心毀滅               │ 二     │美商派拉蒙影片（股）公司    │
├──┼────────────┼────┼──────────────┤
│四  │ 郭佳彬世間情ＭＴＶ     │ 一     │全員集合國際多媒體（股）公司│
├──┼──────┴─────┼────┼──────────────┤
│五  │ 江蕙ＭＴＶ             │ 一     │同    右                    │
├──┼────────────┼────┼──────────────┤
│六  │ 伍佰演唱會             │ 二     │滾石國際音樂股份有限公司    │
├──┼────────────┼────┼──────────────┤
│七  │ 梁靜如—我喜歡         │ 一     │同    右                    │
├──┼────────────┼────┼──────────────┤
│八  │ 任賢齊精選—一個人     │ 一     │新力哥倫比亞音樂（股）公司  │
├──┼────────────┼────┼──────────────┤
│九  │ 李玟—刀馬旦           │ 一     │博得曼股份有限公司          │
├──┼────────────┼────┼──────────────┤
│十  │ 周杰倫演唱會—雙截棍   │ 二     │華納國際音樂股份有限公司    │
├──┼────────────┼────┼──────────────┤
│十一│ 孫燕姿演唱會—綠光     │ 三     │同    右                    │
├──┼────────────┼────┼──────────────┤
│十二│ 費玉清—天上人間       │ 一     │同    右                    │
├──┼────────────┼────┼──────────────┤
│十三│ 鄭秀文電音吧—捨得     │ 一     │同    右                    │
├──┼────────────┼────┼──────────────┤
│十四│ 張惠妹—發燒           │ 一     │同    右                    │
├──┼────────────┼────┼──────────────┤
│十五│ 陳慧琳精選—閃亮每一天 │ 一     │上華國際企業股份有限公司    │
├──┼────────────┼────┼──────────────┤
│十六│ 周蕙—體溫             │ 一     │福茂唱片音樂股份有限公司    │
├──┼────────────┼────┼──────────────┤
│十七│ 蕭亞軒—吻             │ 一     │科藝百代股份有限公司        │
├──┼────────────┼────┼──────────────┤
│十八│ 那英—苦中作樂         │ 一     │同    右                    │
├──┼────────────┼────┼──────────────┤
│十九│ ＳＨＥ—愛呢           │ 一     │華研國際音樂股份有限公司    │
└──┴────────────┴────┴──────────────┘
